ACORDAO-COMPLETO-2468926

ACÓRDÃO 2446/2022 ATA 15/2022 - SEGUNDA CÂMARA

VISTOS, relatados e discutidos estes autos em que se apreciam atos de admissão expedidos pela Universidade Federal do Rio de Janeiro,
ACORDAM os Ministros do Tribunal de Contas da União, reunidos em sessão da Segunda Câmara, diante das razões expostas pelo relator, e com fundamento no art. 71, incisos III, da Constituição Federal de 1988, c/c os arts. 1º, inciso V, 39, inciso I, da Lei 8.443/1992, e ainda com o art. 260, § 1º, do Regimento Interno do TCU, em:
9.1. considerar legais as admissões de Amanda da Silva Honorio, Bruno Wanderley Franca, Caroline Ferreira Soares Cabral, Danielle Costa da Silva, Julian Jefferson Soares, Leandro Gomes da Silva, Marilia Nogueira da Silva Teixeira, Rafael Serafim Pinto e Tamara da Silva Cunha, concedendo o registro aos atos correspondentes;
9.2. considerar ilegal a admissão de Rosana de Miranda Rangel, negando o registro ao ato correspondente;
9.3. dispensar o ressarcimento das quantias indevidamente recebidas de boa-fé (enunciado 106 da súmula da jurisprudência predominante do TCU) ;
9.4. determinar à Universidade Federal do Rio de Janeiro que:
9.4.1. convoque a servidora Rosana de Miranda Rangel para, no prazo máximo de dez dias, formular opção por apenas dois vínculos públicos, e cadastre novo ato de admissão no sistema e-Pessoal, caso a opção seja pelo cargo federal e apenas um cargo municipal, ou a informação de desligamento, se a opção recair sobre os dois cargos municipais;
9.4.2. no prazo trinta dias, informe ao TCU as medidas adotadas, sem prejuízo de encaminhar comprovante sobre a data em que a interessada tomou conhecimento desta deliberação;
9.5. dar ciência deste acórdão Universidade Federal do Rio de Janeiro.

Atos de admissão.

Segunda Câmara

Universidade Federal do Rio de Janeiro.

3. Interessados/Responsáveis:
3.1. Interessados: Amanda da Silva Honorio (XXX.498.197-XX); Bruno Wanderley Franca (XXX.544.727-XX); Caroline Ferreira Soares Cabral (XXX.371.437-XX); Danielle Costa da Silva (XXX.104.967-XX); Julian Jefferson Soares (XXX.959.697-XX); Leandro Gomes da Silva (XXX.199.827-XX); Marilia Nogueira da Silva Teixeira (XXX.420.707-XX); Rafael Serafim Pinto (XXX.197.067-XX); Rosana de Miranda Rangel (XXX.231.537-XX); Tamara da Silva Cunha (XXX.002.527-XX).

13.1. Ministros presentes: Augusto Nardes (na Presidência), Aroldo Cedraz, Bruno Dantas (Relator) e Antonio Anastasia.
13.2. Ministro-Substituto presente: André Luís de Carvalho.

BRUNO DANTAS

Por retratar com propriedade as principais ocorrências dos autos, adoto como relatório o parecer da lavra do Ministério Público junto ao TCU (peça 17) :
"Versam os autos sobre processo consolidado com admissões realizadas pela Universidade Federal do Rio de Janeiro - UFRJ. A Secretaria de Fiscalização de Pessoal - Sefip - opina pela legalidade e registro dos atos, por meio dos pareceres uniformes de peças n.ºs 14 e 15.
2.	Em consulta ao sistema Rais - ano base 2019 - identificamos que a servidora Rosana de Miranda Rangel, ocupante do cargo efetivo de técnico de enfermagem na UFRJ desde 20/05/2019, acumula dois outros cargos efetivos na Prefeitura Municipal de Angra dos Reis/RJ, de enfermeira e de técnico de enfermagem. Ao acessarmos o portal de transparência do governo municipal, confirmamos a percepção de remuneração pela interessada nos dois vínculos ocupados em Angra dos Reis, no mês de fevereiro/2021 (elementos de peça n.º 16) .
3.	A acumulação em questão não está contemplada entre as exceções contidas no artigo 37, inciso XVI, da Constituição Federal de 1988, cujo teor reproduzimos:
'XVI - é vedada a acumulação remunerada de cargos públicos, exceto, quando houver compatibilidade de horários, observado em qualquer caso o disposto no inciso XI: (Redação dada pela Emenda Constitucional nº 19, de 1998) 
a) a de dois cargos de professor; (Redação dada pela Emenda Constitucional nº 19, de 1998) 
b) a de um cargo de professor com outro técnico ou científico; (Redação dada pela Emenda Constitucional nº 19, de 1998) 
c) a de dois cargos ou empregos privativos de profissionais de saúde, com profissões regulamentadas; (Redação dada pela Emenda Constitucional nº 34, de 2001) '.
4.	Cabe ressaltar que o artigo 37, inciso XVII, da Carta Política de 1988 estabelece que:
'XVII - a proibição de acumular estende-se a empregos e funções e abrange autarquias, fundações, empresas públicas, sociedades de economia mista, suas subsidiárias, e sociedades controladas, direta ou indiretamente, pelo poder público'. 
5.	Opinamos, pois, pela ilegalidade do ato de peça n.º 3. A Corte de Contas poderá franquear à interessada a possibilidade de optar por apenas dois vínculos públicos, devendo a UFRJ encaminhar novo ato de admissão à apreciação pela Corte de Contas, em caso de escolha pelo cargo federal e apenas um cargo municipal, ou informar o desligamento da servidora no sistema e-Pessoal, caso haja a escolha pelos dois vínculos municipais.
6.	Quanto aos demais atos, acolhemos a proposta de legalidade e registro.
7.	Por todo o exposto, com as vênias de estilo por discordar parcialmente da proposta trazida pela Sefip às peças n.ºs 14 e 15, esta representante do Ministério Público de Contas propõe ao Tribunal que:
7.1. considere ilegal a admissão de Rosana de Miranda Rangel (CPF n.º XXX.231.537-XX) , ante a impossibilidade de tripla acumulação de cargos efetivos verificada na UFRJ e na Prefeitura Municipal de Angra dos Reis/RJ, negando-se registro ao ato de peça n.º 3;
7.2. seja dispensado o ressarcimento das importâncias indevidamente recebidas de boa-fé pela interessada, nos termos da Súmula TCU n.º 106;
7.3. determine à Universidade Federal do Rio de Janeiro que convoque a servidora Rosana de Miranda Rangel para, no prazo máximo de 10 (dez) dias, formular opção por apenas dois vínculos públicos, e cadastre novo ato de admissão no sistema e-Pessoal, caso a opção seja pelo cargo federal e apenas um cargo municipal, ou a informação de desligamento, se a opção recair sobre os dois cargos ocupados no município;
7.4. considere legais e ordene o registro dos demais atos de admissão constantes dos presentes autos."
	É o relatório.

não há

Procuradora-Geral Cristina Machado da Costa e Silva.

pessoal. admissão. acumulação de cargos em desacordo com as hipóteses constitucionais. ilegalidade de um ato, com negativa de registro. legalidade e registro dos demais atos. determinações. ciência.

ATOS DE ADMISSÃO (ADS)

Secretaria de Fiscalização de Integridade de Atos e Pagamentos de Pessoal e de Benefícios Sociais (Sefip).

Cuida o processo de atos de admissão emitidos pela Universidade Federal do Rio de Janeiro - UFRJ.
2.	A secretaria especializada sugere a legalidade e registro de todas as concessões examinadas. O MPTCU diverge em relação ao ato de Rosana de Miranda Rangel, por identificar que a interessada acumula, além do cargo de técnica de enfermagem na UFRJ, dois outros cargos efetivos na Prefeitura Municipal de Angra dos Reis/RJ, de enfermeira e de técnica de enfermagem, em desacordo com as hipóteses constitucionais, razão pela qual pugna pela ilegalidade e negativa de registro dessa concessão. Quantos aos demais atos, as propostas são convergentes no sentido da legalidade e registro.
3.	Assiste razão ao MPTCU. De fato, as bases de dados disponíveis ao TCU confirmam o acúmulo de três vínculos efetivos por Rosana de Miranda Rangel, o que não encontra guarida nas hipóteses do art. 37, XVI e XVII, da Constituição Federal:
"XVI - é vedada a acumulação remunerada de cargos públicos, exceto, quando houver compatibilidade de horários, observado em qualquer caso o disposto no inciso XI: (Redação dada pela Emenda Constitucional nº 19, de 1998) 
a) a de dois cargos de professor; (Redação dada pela Emenda Constitucional nº 19, de 1998) 
b) a de um cargo de professor com outro técnico ou científico; (Redação dada pela Emenda Constitucional nº 19, de 1998) 
c) a de dois cargos ou empregos privativos de profissionais de saúde, com profissões regulamentadas; (Redação dada pela Emenda Constitucional nº 34, de 2001) .
XVII - a proibição de acumular estende-se a empregos e funções e abrange autarquias, fundações, empresas públicas, sociedades de economia mista, suas subsidiárias, e sociedades controladas, direta ou indiretamente, pelo poder público."
4.	Nessas circunstâncias, o ato de admissão de Rosana de Miranda Rangel deve ser considerado ilegal, com negativa de registro, sem prejuízo de que seja dispensada a devolução dos valores recebidos indevidamente de boa-fé, nos termos da Súmula 106 do TCU.
5.	Cumpre esclarecer que a interessada poderá optar por apenas dois vínculos públicos. Caso a opção recaia sobre o cargo federal e um cargo municipal, a UFRJ deverá encaminhar novo ato de admissão à apreciação pela Corte de Contas, com os devidos esclarecimentos. Caso a escolha recaia sobre os dois vínculos municipais, a UFRJ deverá informar o desligamento da servidora no sistema e-Pessoal.
6.	Quanto aos demais atos aqui examinados, acompanho as propostas uníssonas no sentido de que sejam consideradas legais e registrados.
	Ante o exposto, voto por que o Tribunal adote a deliberação que ora submeto à apreciação deste Colegiado.
	
TCU, Sala das Sessões Ministro Luciano Brandão Alves de Souza, em 17 de maio de 2022.
Ministro BRUNO DANTAS
Relator